臺灣臺南地方法院民事裁定　　　　　　　96年度財管字第19號
聲　請　人　台灣土地銀行股份有限公司
法定代理人　丙○○
代　理　人　甲○○
上列聲請人聲請為被繼承人乙○○選任遺產管理人事件，本院裁
定如下：
    主      文
選任財政部國有財產局台灣南區辦事處台南分處為被繼承人乙○
○之遺產管理人。
聲請程序費用新台幣壹仟元由被繼承人乙○○之遺產負擔。
    理      由
一、按繼承人均拋棄其繼承權者，準用關於無人承認繼承之規定
    ，民法第1176條第6項定有明文。又繼承開始時，繼承人之
    有無不明，而不能依民法第1177條選定遺產管理人時，得由
    利害關係人聲請法院選任之。民法第1178條第2項亦定有明
    文。次按台灣地區與大陸地區人民關係條例第67條第1項之
    遺產事件，其繼承人全部為大陸地區人民者，除應適用第68
    條之情形者外，由繼承人、利害關係人或檢察官聲請法院指
    定財政部國有財產局為遺產管理人，管理其遺產，同條例第
    67條之1亦有明文。
二、本件聲請意旨略以：被繼承人乙○○於民國95年6月11日死
    亡，其於生前以其所有之土地及建物，設定本金最高限額抵
    押權新台幣（下同）0000000元予聲請人，作為其向聲請人
    借款之擔保，目前尚餘抵押債權0000000元，已全部到期未
    蒙清償，惟被繼承人乙○○死亡後，其所有繼承人均已向法
    院聲明拋棄繼承，為期合法順利處分被繼承人乙○○名下之
    土地及建物，以清償債務，爰聲請指定財政部國有財產局台
    灣南區辦事處台南分處為被繼承人乙○○之遺產管理人等語
    。
三、經查，聲請人主張之上開事實，業據其提出戶籍謄本、繼承
    系統表影本、本院96年1月10日南院慧家巳95年度繼字第145
    4號函文影本、借據影本、土地登記第二類謄本、建物登記
    第二類謄本為證，復經本院依職權調閱本院95年度繼字第14
    54、1588號拋棄繼承案卷查核屬實，聲請人之主張堪信為真
    實。又被繼承人乙○○之配偶為大陸地區人民，乙○○在台
    灣地區之繼承人均已聲明拋棄繼承權，且未準用民法第1177
    條規定選定遺產管理人，聲請人既為被繼承人之債權人，則
    其以利害關係人之身分聲請選任被繼承人之遺產管理人，核
    與上開規定並無不合，應予准許。
四、又按公示催告期限屆滿，無繼承人承認繼承時，其遺產於清
    償債權，並交付遺贈物後，如有剩餘，歸屬國庫；非公用國
    有財產以財政部國有財產局為管理機關，民法第1185條、國
    有財產法第12條分別定有明文。又被繼承人在台灣地區之遺
    產，由大陸地區人民依法繼承者，其所得財產總額，每人不
    得逾新台幣二百萬元。超過部分，歸屬台灣地區同為繼承之
    人；台灣地區無同為繼承之人者，歸屬台灣地區後順序之繼
    承人；台灣地區無繼承人者，歸屬國庫。台灣地區與大陸地
    區人民關係條例第67條第1項亦有明文。查本件被繼承人乙
    ○○在台灣地區之繼承人皆已拋棄繼承權，且未準用民法第
    1177條之規定選定遺產管理人，足徵渠等對被繼承人乙○○
    遺產之處置已漠不關心；而被繼承人乙○○之遺產，倘無人
    承認繼承時，將於清償債權，交付遺贈物後，歸屬國庫，為
    使被繼承人乙○○遺產之處置順利進行，本院認選任財政部
    國有財產局台灣南區辦事處台南分處為被繼承人乙○○之遺
    產管理人為適當。
五、依非訟事件法第157條、第24條第1項，裁定如主文。
中　　華　　民　　國　　96　　年　　5 　　月　　31　　日
　　　      　　　家事法庭法　官  林育幟
以上為正本係照原本作成。
如對本裁定抗告須於裁定送達後10日內向本院提出抗告狀，並應
繳納抗告費新臺幣1000元。
中　　華　　民　　國　　96　　年　　5 　　月　　31　　日
　　　　　　　　　　　　　書記官  黃坤義
